臺灣高等法院刑事判決　　　　　　 96年度上更(一)字第433號
上　訴　人　臺灣臺北地方法院檢察署檢察官
上　訴　人
即　被　告　甲○○○○○○ JAMES FORAND
選任辯護人　林正忠　律師
被　　　告　乙○○
選任辯護人　賴振宗　律師
上列上訴人因毒品危害防制條例案件，不服臺灣臺北地方法院94
年度重訴字第86號，中華民國95年11月30日第一審判決（起訴案
號：臺灣臺北地方法院檢察署94年度偵字第15243號），提起上
訴，經本院判決後，由最高法院第一次發回更審，本院判決如下
：
    主  文
原判決撤銷。
甲○○○○○○ JAMES FORAND連續販賣第一級毒品，累犯，處有期徒刑
拾伍年，並應於刑之執行完畢或赦免後驅逐出境。扣案之古柯鹼
拾壹包（合計淨重參佰參拾玖點伍伍公克）、第二級毒品大麻膏
陸包（合計淨重肆佰貳拾貳點貳捌公克）、大麻煙草拾貳包（合
計淨重參拾壹點柒貳公克），沒收銷燬之；扣案之空塑膠袋共壹
佰捌拾個、電子秤壹個、NOKIA手機壹支沒收之。販賣第一級毒
品古柯鹼所得新臺幣參拾萬伍仟元及販賣第二級毒品大麻所得新
臺幣貳萬元均沒收，除其中已扣案之捌萬伍仟元部分外，如全部
或一部不能沒收時，以其財產抵償之。
乙○○連續轉讓第一級毒品，處有期徒刑參年。扣案之第一級毒
品古柯鹼陸包（合計淨重壹佰陸拾柒點玖玖公克）、第二級毒品
大麻煙草壹包（淨重壹點捌柒公克），沒收銷燬之；扣案之空塑
膠袋柒個、NOKIA手機壹支沒收。
    事  實
一、甲○○○○○○ JAMES FORAND係加拿大人，前於民國93年8月間，
    曾因持有第一級毒品古柯鹼，及第二級毒品大麻，經原審法
    院於94年6月13日以94年度簡字第858號判處有期徒刑6月確
    定，甫於94年7月15日易科罰金執行完畢。其明知古柯鹼、
    大麻分別屬於毒品危害防制條例第2條第2項第1款、第2款所
    定之第一、二級毒品，未經許可，不得販賣或持有。竟仍不
    知悔改，復基於販賣第一級毒品古柯鹼及第二級毒品大麻以
    營利之概括犯意，於94年農曆過年後某日，在臺灣地區向不
    詳姓名年籍之成年人，以每盎司（1盎司＝28.35公克）新臺
    幣（下同）45,000元之價格購入第一級毒品古柯鹼，及以每
    公克400元之價格購入第二級毒品大麻、大麻膏，除部分供
    己施用外，竟於94年2月底某日，先在其位於臺北市○○路
    182號4樓住處，以每公克新臺幣500元之價格，販賣第二級
    毒品大麻40公克予乙○○。其後又於94年5、6月間某日，在
    其上開住處，以每盎司55,000元之價格，連續販賣第一級毒
    品古柯鹼4盎司予乙○○。嗣再於同年8月26日晚間，以同一
    價格，同時販賣第一級毒品古柯鹼6盎司、第二級毒品大麻2
    公克予乙○○以牟利，惟乙○○僅先付85,000元。
二、乙○○明知古柯鹼、大麻分別屬於毒品危害防制條例第2條
    第2項第1款、第2款所定之第一、二級毒品，未經許可，不
    得轉讓或持有。竟於上開時、地之94年2月底某日，在臺北
    市○○路182號4樓處，向甲○○○○○○ JAMES FORAND以每公克新
    臺幣500元之價格，購入第二級毒品大麻40公克，又於94年5
    、6月間某日，在臺北市○○路182號4樓處，向甲○○○○○○ JAM
    ES FORAND以每盎司55,000元之價格，購入第一級毒品古柯
    鹼4盎司。嗣再於94年8月26日晚間，以同一價格，同時購入
    第一級毒品古柯鹼6盎司、第二級毒品大麻2公克，乙○○每
    次於向甲○○○○○○ JAMES FORAND購入上述數量之古柯鹼及大麻
    後，除供自己施用外，竟基於轉讓毒品予他人之概括犯意，
    在與女友程凡晉同居處連續多次同時無償轉讓數量不詳之古
    柯鹼及大麻予程凡晉施用。
三、嗣於94年8月26日20時5分許，行政院海岸巡防署北部地區巡
    防局基隆機動查緝隊持原審法院所核發之搜索票二張，先至
    甲○○○○○○ JAMES FORAND位於台北市○○區○○路182號4樓住
    處搜索時，在甲○○○○○○ JAMES FORAND上開住處樓下，即查獲
    甫向甲○○○○○○ JAMES FORAND購得而持有古柯鹼6盎司及大麻2
    公克之乙○○，而依法對其進行搜索，並扣得其甫購得之上
    開毒品，及乙○○所有之現金5,500元、NOKIA手機1支、SIM
    卡1片。再至該屋4樓搜索甲○○○○○○ JAMES FORAND，並扣得古
    柯鹼11包（合計淨重339.55公克）、 第二級毒品大麻膏6包
    （合計淨重422.28公克）、 大麻煙草12包（合計淨重31.72
    公克）、夾鍊塑膠袋3號60個、1號65個、6號26個、電子秤1
    個、NOKIA手機1支、SIM卡1片、K水1瓶、捲煙紙7個、煙捲2
    支、ALPRAZOLAM藥丸48顆、QUOMEM19顆、LEXINOR2顆、ARBO
    N10顆、EPHEDRINE 3.6公克、吸食器、不明藥丸88顆、大麻
    吸食器、電腦主機1台等物後，查緝隊再持搜索票至乙○○
    位於基隆市○○路10巷210號6樓住處搜索，並扣得其所有之
    電腦主機1台等物。
四、案經行政院海岸巡防署北部地區巡防局移送臺灣臺北地方法
    院檢察署檢察官偵查起訴。
    理  由
一、訊據被告甲○○○○○○ JAMES FORAND對於前揭其部分之事實於原
    審及本院審理時坦承不諱，證人乙○○於原審法院審理時證
    稱94年8月26日行政院海岸巡防署北部巡防局基隆查緝隊在
    伊身上起獲之6盎司古柯鹼及2公克大麻，是剛向被告甲○○○○○
    ○ JAMES FORAND買的，古柯鹼的價格是1盎司55,000元，總
    共33萬元，但只先付了85,000元。另很久以前，買過1次大
    麻40克，每克500元，共2萬元，已經付清；幾個月前也買過
    1次古柯鹼4盎司，共22萬元。地點均在被告甲○○○○○○ JAMES
    FORAND家等語相符（參原審法院95年10月26日審判筆錄）。
    並有行政院海岸巡防署北部地區巡防局基隆機動查緝隊於95
    年8月26日持原審法院所核發之搜索票，在被告甲○○○○○○ JAM
    ES FORAND上開住處起所起獲之第一級毒品古柯鹼11包（合
    計淨重339.55公克）、第二級毒品大麻膏6包（合計淨重422
    .28 公克）、大麻煙草12包（合計淨重31.72公克）等毒品
    ，及其所有作為聯絡工具之NOKIA行動電話1支、電子秤1個
    、捲煙紙7個、夾鍊袋（3號60個、1號65個、6號26個）。此
    外，復有在被告乙○○身上起獲其甫向被告甲○○○○○○ JAMES
    FORAND購得之6盎司古柯鹼及2公克大麻等物可資佐證。且在
    被告甲○○○○○○ JAMES FORAND住處所扣得之上開古柯鹼及大麻
    煙草、煙絲、大麻膏等物，經送請法務部調查局鑑定結果，
    確分別含第一級毒品古柯鹼及第二級毒品大麻成份，此亦有
    該局94年11月28日調科壹字第020007482號，及該局94年12
    月16日調科壹字第020007483號鑑定通知書在卷可稽（分別
    附於偵字第15243號卷第322頁及原審法院卷一第38-1頁）；
    另在被告乙○○身上起獲其甫向被告甲○○○○○○ JAMES FORAND
    購得之古柯鹼及大麻，經送法務部調查局鑑定結果，亦分別
    含有古柯鹼及大麻成份，復有該局95年11月8日調科壹字第0
    20007481號及94年11月28日調科壹字第020007480號鑑定通
    知書附卷可考（附於偵字第15243號卷第311頁、315頁）。
    足認被告甲○○○○○○ JAMES FORAND上開出於任意性所為之自白
    ，與事實相符，尚可採信。又被告甲○○○○○○ JAMES FORAND係
    以每盎司45,000元之價格購入第一級毒品古柯鹼，及以每公
    克400元購入第二級毒品大麻、大麻膏後，再分別以每盎司5
    5,000元及每公克500元轉售予乙○○，為其所自承，是其販
    賣第一級毒品古柯鹼部分，每盎司可有1萬元之利得，另其
    販賣第二級毒品大麻部分，每公克則有100元之利得。足認
    其販賣第一級毒品古柯鹼及第二級毒品大麻予被告乙○○確
    有營利之意圖。綜合上述，本件被告甲○○○○○○ JAMES FORAND
    連續販賣第一級毒品古柯鹼及第二級毒品大麻以營利之犯行
    ，事證明確，洵堪認定。訊據被告乙○○對於前揭其部分之
    事實於原審及本院審理時坦承不諱，參以扣案之被告乙○○
    所有之NOKIA手機內簡訊紀錄中，證人即被告之女友程凡晉
    曾於94年7月20日以簡訊詢問被告乙○○是否還有大麻，家
    裡快沒了等語，此有被告乙○○之上開扣案手機翻拍照片一
    紙在卷可稽（附於原審法院卷一第133頁）。此外，並有行
    政院海岸巡防署北部地區巡防局基隆機動查緝隊於95年8月2
    6日持原審法院所核發之搜索票，在被告甲○○○○○○ JAMES FOR
    AND上開住處樓下查獲被告乙○○，並在身上起獲其甫向被
    告甲○○○○○○ JAMES FORAND購得之6盎司古柯鹼及2公克大麻等
    物可資佐證。該扣案之毒品，經送法務部調查局鑑定結果，
    分別含有古柯鹼及大麻成份如前述。被告乙○○在短短6月
    個內，即已先後多次向被告甲○○○○○○ JAMES FORAND購買毒品
    ，且每次購買之數量均非少量。尤其在94年5、6月間，其向
    被告甲○○○○○○ JAMES FORAND購買之第一級毒品古柯鹼多達4
    盎司，即相當於113.4公克，之後即又於查獲當日再購買6盎
    司之古柯鹼，即相當於170.1公克，前後只有2個月左右的時
    間，足認被告乙○○所購入之上開毒品除自用外，確有無償
    轉讓予程凡晉使用之事實，是其上開出於任意性之自白，核
    與事實相符，可以採信。從而，被告乙○○連續轉讓第一級
    毒品、第二級毒品之犯行，亦事證明確，洵堪認定。
二、核被告甲○○○○○○ JAMES FORAND所為，係犯毒品危害防制條例
    第4條第第1項及第2項之販賣第一級毒品、第二級毒品罪。
    被告販賣第一級毒品古柯鹼及第二級毒品大麻前後持有上開
    毒品之低度行為，應為販賣上開毒品之高度行為所吸收，均
    不另論罪。被告甲○○○○○○ JAMES FORAND先後於前揭事實一之
    時地多次販賣第一級毒品古柯鹼及第二級毒品大麻之犯行，
    均時間緊接，犯罪手法相同，各觸犯構成要件相同之罪，顯
    均係基於概括犯意分別為之，均為連續犯，應依修正前刑法
    第56條規定，均以一罪論，除法定本刑為死刑或無期徒刑依
    法不得加重者外，並就其餘有期徒刑及罰金刑部分均加重其
    刑。被告甲○○○○○○ JAMES FORAND就前揭事實已起訴者外，餘
    與起訴之部分有刑法修正前連續犯之裁判上一罪之關係，本
    院自得併為審理，被告甲○○○○○○ JAMES FORAND在94年8月26
    日係同時販賣第一級毒品古柯鹼及第二級毒品大麻，其以一
    行為而同時觸犯上開二罪名，為想像競合犯，應從一重之連
    續販賣第一級毒品之一罪處斷。又被告甲○○○○○○ JAMES FORA
    ND前於93年8月間，曾因持有第一級毒品古柯鹼，及第二級
    毒品大麻，經原審於94年6月13日以94年度簡字第858號判處
    有期徒刑6月確定，甫於94年7月15日易科罰金執行完畢，此
    有被告甲○○○○○○ JAMES FORAND前案紀錄表在卷可稽，其於受
    有期徒刑之執行完畢後，5年內再故意犯本件有期徒刑以上
    之罪，為累犯，並依法就其有期徒刑及罰金刑部分加重其刑
    ，並遞加重之。按同為販賣第一級毒品之人，其原因動機不
    一，犯罪情節未必盡同，或有大盤毒梟者，亦有中、小盤之
    分，甚或僅止於吸毒者友儕間為求互通有無之有償轉讓者亦
    有之，其販賣行為所造成危害社會之程度自屬有異，查被告
    甲○○○○○○ JAMES FORAND為前揭販賣毒品之對象同一，總計其
    販賣之重量雖有近300公克，惟被告甲○○○○○○ JAMES FORAND
    為加拿大人，有其護照可稽，其為外國人，不知本國法制，
    雖其前曾因持有毒品，經判刑確定，但其時間與本案相近介
    於其間，被告甲○○○○○○ JAMES FORAND就本件所為之手段、情
    節尚無集團性之情形，惡性尚非重大不赦，若以毒品危害防
    制條例第4條第1項所規定之法定本刑而科處最輕本刑無期徒
    刑，就一個不瞭解本國法制之外國人，實屬情輕法重，在客
    觀上尚足以引起一般之同情，尚有堪資憫恕之處，即令處以
    最低度刑罰無期徒刑猶嫌過重，本院認依其情狀處以有期徒
    刑，即足以懲儆，並可達防衛社會之目的者，自非不可依客
    觀之犯行與主觀之惡性二者加以考量其情狀有無可值憫恕之
    處，故適用刑法第59條之規定酌量減輕其刑，並依法先遞加
    後減之。又被告甲○○○○○○ JAMES FORAND雖積極供出其所購入
    之毒品之來源為DENNIE YANG、KIRSEN、ERIAN KERSI等人，
    並請求傳訊其等到庭。惟其三人經原審傳、拘均未到庭，且
    查其三人均未因販賣第一級毒品或第二級毒品而遭查獲，是
    尚乏證據證明其所供之毒品來源為真實，是尚難其已合於毒
    品危害防制條例第17條供出毒品來源因而破獲之要件，自難
    依該條規定減輕其刑。公訴意旨另略以甲○○○○○○ JAMES FORA
    ND明知古科鹼、大麻係毒品危害防制條例第2條第2項所規範
    之第1、2級毒品，未經許可，不得擅自販賣、意圖販賣而持
    有或轉讓，竟意圖營利，並基於概括之犯意，自民國92年4
    月某日起，連續多次向加拿大國不詳人士以古科鹼每盎司（
    454公克）加拿大幣1800元（約為新台幣46800元、1加幣折
    合新台幣約26元）、大麻跟大麻膏每盎司加拿大幣300元（
    新台幣7800元）之代價販入，再由加拿大國不詳人士以國際
    快遞郵包夾帶之方式郵寄至臺北市○○路182號4樓住處；甲○
    ○○○○○ JAMES FORAND旋在其住處及其他不詳處所，以古科鹼
    每公克新台幣3000元、大麻跟大麻膏每公克500元之價格販
    售與與乙○○及其他不特定人施用牟利等，因認被告甲○○○○○
    ○ JAMES FORAND此部分亦涉有毒品危害防制條例第4條第1項
    、第2項之罪嫌。按犯罪事實應依證據認定之，無證據不得
    推定其犯罪事實；刑事訴訟法第154條第2項定有明文。次按
    所謂證據，係指直接間接足以證明犯罪行為之一切證人、證
    物而言；且事實之認定，應憑證據，如未能發現相當證據，
    或證據不足以證明，自不能以推測或擬制之方法，以為裁判
    基礎，最高法院30年上字第128號、40年臺上字第86號判例
    均可資參考。再按認定不利於被告之事實，須依積極證據，
    苟積極證據不足為不利於被告事實之認定時，即應為有利於
    被告之認定，更不必有何有利之證據，最高法院30年上字第
    816號判例意旨可資參照。末按刑事訴訟上證明之資料，無
    論其為直接或間接證據，均須達於通常一般之人均不致有所
    懷疑，而得確信其為真實之程度，始得據為有罪之認定，若
    其關於被告是否犯罪之證明未能達此程度，而有合理懷疑之
    存在，致使無從形成有罪之確信，根據「罪證有疑，利於被
    告」之證據法則，即不得遽為不利被告之認定，有最高法院
    76年度臺上字第4986號判例可稽。本件訊據被告甲○○○○○○ JA
    MES FORAND堅決否認有此部分之犯行，查公訴人於偵查中向
    美商優比速國際股份有限公司（下稱優比速公司）及美商聯
    邦快遞股份有限公司中正機場轉運中心服務站（下稱聯邦快
    遞公司）函詢自94年4月1日起迄查詢日（即94年10月17日）
    止，收件人為被告甲○○○○○○ JAMES FORAND之相關資料。經聯
    邦快遞公司函復: 自94年4月1日至函復日止（即94年10月28
    日），並未發現被告甲○○○○○○ JAMES FORAND之進口記錄，此
    有該公司之函復資料可稽（參偵字第15243號卷第305頁）。
    另優比速公司函復: 自93年3月至函復日止（94年11月5日）
    ，僅有一筆於95年9月2日遞送至台北市○○區○○路182號4
    樓，但經數次遞送無果，此件後來遞送至南京東路3段184號
    1樓，寄件人為DAVID SENDERS，地址為82 GRAND ROAD APT.
    22.82 SINGAPORE，亦有該公司之函復在卷可查（參同上偵
    卷第307頁）。此外，復查無其他積極之證據足以證明被告
    甲○○○○○○ JAMES FORAND所購入之毒品是自加拿大購入，是被
    告甲○○○○○○ JAMES FORAND在行政院海岸巡防署北部地區巡防
    局基隆機動查緝隊及檢察官偵查時稱其毒品係自加拿大購入
    毒品至臺灣部分等，尚難認與事實相符，自難認被告甲○○○○○
    ○ JAMES FORAND有一行為而觸犯運輸毒品及私運管制物品進
    口二罪名（起訴事實已載其行為，起訴法條未記載），而與
    前揭經起訴之販賣部分有修正前牽連犯之方法結果牽連關係
    之裁判上一罪之關係，故此部分不另為無罪諭知，再起訴意
    旨之被告甲○○○○○○ JAMES FORAND自92年4月某日起，自加拿
    大購入此部分之毒品販售與乙○○及其他不特定人施用牟利
    等，經查此部分除前揭事實認定有關賣予乙○○之部分外，
    並無積極之事證足以證明被告甲○○○○○○ JAMES FORAND有自92
    年4月某日起即販賣此部分之毒品與乙○○及其他不特定人
    施用牟利，且此部分無交易之對象及時地，被告甲○○○○○○ JA
    MES FORAND在行政院海岸巡防署北部地區巡防局基隆機動查
    緝隊及檢察官偵查時就毒品販售與其他不特定人施用牟利等
    之所述，尚難認與事實相符，尚難以其此之所述，為不利於
    被告甲○○○○○○ JAMES FORAND之認定，此外，復查又無其他積
    極、確切之證據足以證明被告甲○○○○○○ JAMES FORAND確有此
    部分之犯行，揆諸前揭說明，要屬不能證明其犯罪，惟此部
    分起訴意旨認與前揭經起訴論罪科刑之部分有連續犯及想像
    競合犯之裁判上一罪之關係，故此部分不另為無罪之諭知。
    核被告乙○○所為，係犯毒品危害防制條例第8條第1項及第
    2項之轉讓第一級毒品、第二級毒品罪。被告乙○○轉讓第
    一級毒品古柯鹼及第二級毒品大麻前後持有上開毒品之低度
    行為，應為轉讓上開毒品之高度行為所吸收，均不另論罪。
    被告乙○○先後多次轉讓第一級毒品古柯鹼及第二級毒品大
    麻之犯行，均時間緊接，犯罪手法相同，各觸犯構成要件相
    同之罪，顯均係基於概括犯意分別為之，均為連續犯，應依
    修正前刑法第56條規定，均以一罪論，並均依法加重其刑。
    被告乙○○同時轉讓第一級毒品、第二級毒品，係以一行為
    而同時觸犯上開二罪名，為想像競合犯，應從一重之連續轉
    讓第一級毒品之一罪處斷，被告乙○○轉讓第一、二級毒品
    予程凡晉施用，其轉讓數量無法證明第一級毒品達淨重5公
    克以上、第二級毒品達淨重10公克以上，自不得依轉讓持有
    毒品加重其刑之數量標準第2項之規定加重其刑，又此部分
    被告乙○○堅詞否認有何販賣第一級毒品古柯鹼、第二級毒
    品大麻予其女友程凡晉之犯行，證人程凡晉於原審審理時亦
    堅詞否認有向被告乙○○購買毒品，並稱被告乙○○是否有
    販賣毒品，我不知道，此外，復查又無其他積極、確切之證
    據足以證明被告乙○○確有此部分之犯行，按證人程凡晉為
    被告乙○○之女友，為其二人所承認，則被告乙○○提供毒
    品供其女友施用，而無販賣毒品予其女友，尚符經驗法則，
    此部分起訴意旨認被告乙○○係涉犯毒品危害防制條例第4
    條第1項、第2項販賣第一級、第二級毒品罪，尚嫌無據，起
    訴法條尚有未洽，惟其起訴之基本社會事實同一，本院自得
    變更其起訴法條。起訴意旨另略以乙○○明知古科鹼、大麻
    係毒品危害防制條例第2條第2項所規範之第1、2級毒品，未
    經許可，不得擅自販賣、意圖販賣而持有或轉讓，竟意圖營
    利，基於概括之犯意，自民國94年2月某日起（檢察官94 年
    度蒞字第18146號補充理由書載為自92年4月起，見原審卷一
    第158頁背面，所載時間兩者不一，自以起訴書為準）連續
    多次向甲○○○○○○ JAMES FORAND以古科鹼每盎司55000或580
    00元、大麻跟大麻膏每公克600或650元之代價販入，再以古
    科鹼每盎司58000或65000元、大麻跟大麻膏以不詳價格販售
    與不特定人（依前揭94年度蒞字第18146號補充理由書所載
    含真實姓名年籍不詳之成年男子BLUE、ANDY等人）施用牟利
    。嗣於94年8月26日20時許，為警持搜索票前往上址時，當
    場查獲甲○○○○○○ JAMES FORAND與乙○○正在交易毒品並扣得
    上述毒品，始被查獲等，因認被告乙○○此部分亦涉有毒品
    危害防制條例第4條第1項、第2項之罪嫌，起訴意旨認被告
    乙○○涉犯上開罪嫌無非係以被告乙○○之自白、扣案之電
    腦列印資料、通訊監察譯文、扣案之手機簡訊資料、證人程
    凡晉之證詞等為其論據。訊據被告乙○○堅詞否認有何販賣
    第一級毒品古柯鹼、第二級毒品大麻之犯行，又被告乙○○
    稱當初在海巡署的自白、地院審理中的自白，我會自白因為
    我當初被羈押很久，警員有跟我說若自白就能交保，我才會
    承認。警訊所述不是我的意思，其他警員在警詢時有把我帶
    到一個小房間，叫我把衣服脫光，訊問我的警員當時不在場
    ，我不知道叫我衣服脫光的警員的名字等，查證人即警員楊
    敏欣證稱作筆錄時，在場有很多人，因為他們人數蠻多的，
    都在同一辦公室各別偵訊。偵訊過程中，無人對被告施以言
    語或其他不正當壓力，沒有利誘、威脅，製作筆錄前後沒有
    要被告乙○○脫光衣服，筆錄是跟平常一樣記載，根據詢答
    內容作紀錄等。並無積極之事證足資證明有被告乙○○所述
    之情形，被告乙○○亦稱當初詢問筆錄的長官不是他（指楊
    敏欣），當初被帶到一個小房間脫光衣服是在作筆錄之前，
    在裡面的長官也不是吳健國、楊敏欣，確實在詢問筆錄之前
    有長官叫我脫光衣服，並叫我承認，那位長官名字不知道，
    他一進來就很兇等，被告並無積極之事證足資證明其此之所
    述與事實相符，自無可採。又查扣案之手機簡訊雖有: 證
    人程凡晉（即署名WEI WEI者）在簡訊中提及: 「他問300G
    多少錢? 」。證人邱慶中詢及: 「喜董不好意思，可以再
    調5克嗎? 」。署名DOMINLK詢問: 「Is it still some
    stu ff and same price?」。署名RA FE詢問: 「Hey
    mate an y chance of some coke this weekend?」等內容
    ，但並無標的，也無實際之交易時間及地點，其等間是否為
    販賣第一級毒品古柯鹼、第二級毒品大麻，尚難據以認定，
    無法具體認定被告販賣之價格、毒品數量，甚至亦無法認定
    被告乙○○所販賣者，必為古柯鹼、大麻無疑。參以證人邱
    慶中於原審審理作證時亦堅詞否認有何向被告乙○○購入毒
    品之事實。至於證人程凡晉雖於偵查中曾以證人身分具結作
    證表示被告乙○○有販毒品，且有獲利等語，但證人程凡晉
    於偵查中稱價格如何算我不清楚，被告乙○○不會跟我討論
    這個，我不知道他賺多賺少，他不會跟我講，我知道賣給
    blue、andy、還有邱慶中，真實姓名我不知道，被告乙○○
    販賣毒品之量，他不會跟我講這些等，證人程凡晉於原審審
    理時稱被告乙○○是否有販賣毒品，我不知道，證人程凡晉
    對於被告乙○○如何販賣，以及販賣之數量、時間、地點，
    均陳述不明確。參以證人邱慶中於原審審理作證時亦堅詞否
    認有何向被告乙○○購入毒品之事實，而證人程凡晉嗣於原
    審審理時亦堅詞否認有向被告乙○○購買毒品，自難以其上
    開陳述不明確之證詞，作為被告乙○○不利之認定依據。扣
    案之電腦列印資料67頁中（參偵卷第22 4-291頁及原審卷一
    第117、117-1頁補充理由書）．雖不乏有吸毒品之字眼，但
    大都是有關其施用古柯鹼後之感覺等內容描述，並無被告乙
    ○○販賣毒品予他人之相關內容。被告乙○○所使用之
    0000000000號行動電話之通訊監查譯文內，雖有出現買賣物
    品之字眼，但並未明確指出被告乙○○與談話之對方所述為
    何物，以及其等是否確實已經完成交易，所交易金額、數量
    、次數，是該監聽譯文資料，亦不足資為被告乙○○販賣毒
    品之證據。被告乙○○於基隆機動查緝隊訊問時供稱我是集
    資購買，大部分是以原價算給他們，只有少部分會從中獲利
    幾千元等語（參偵卷第81頁）、於偵查中曾供承這半年來，
    會與友人集資一起買毒品，不熟的朋友我會賺差價等語（參
    偵卷第165頁）。嗣於原審審理時亦曾在95年3月3日行準備
    程序時表示我願意承認犯罪，我古柯鹼以每盎司5萬5千元或
    5萬8千元買入，而以6萬5千元賣出，大麻、大麻膏是以每公
    克550元買入，而以每公搭600元賣出，古柯鹼共賣了3次，
    獲利7萬元，賣給blue、andy等人，大麻賣了2次，獲利5000
    元，也是賣給上開二位朋友等語（參原審卷一第125背面、
    126頁）。由被告乙○○前揭之陳述以觀，幾無具體之人、
    時、地可資比較查證，內容空泛，且所謂之blue、andy等人
    並無具體之事證足以證明，究意所謂之blue、andy等人是否
    確有向被告乙○○購買毒品，以多少錢於何時何地向被告乙
    ○○購買何級之毒品，均缺乏具體之事證，按「被告之自白
    ，不得作為有罪判決之唯一證據，仍應調查其他必要之證據
    ，以察其是否與事實相符」，刑事訴訟法第156條第2項定有
    明文，而本件監聽譯文亦不足佐證被告乙○○上揭自白有販
    賣毒品等予不特定人屬實，是尚難執被告乙○○不明確之自
    白，作為認定其販賣此部分毒品之證據。縱被告乙○○於原
    審準備程序中所為之自白得為證據，但既乏其他積極之證據
    足以證明其自白與事實相符，亦即尚乏其他證據證明被告乙
    ○○以營利之意圖，販賣毒品予他人之事實，揆諸前開規定
    ，自難徒以其自白作為認定其有上開販賣第一級毒品、第二
    級毒品之犯行。此部分之上開各項證據既均無法證明被告乙
    ○○有具體賣給bl ue、andy等人毒品之事證，基於罪疑唯
    輕之原則，自應為被告乙○○有利之認定，此外，復查無其
    他積極證據證明被告乙○○確有公訴人所指此部分之犯行，
    自屬不能證明被告乙○○此部分之犯罪。惟起訴意旨認被告
    乙○○此部分之犯行與被告乙○○前揭起訴經論罪科刑之部
    分，有連續犯之裁判上一罪關係，故此部分不另為無罪之諭
    知。被告二人行為後，刑法於94年2月2日修正公布，並於95
    年7月1日施行。按行為後法律有變更者，適用行為時之法律
    ，但行為後之法律有利於行為人者，適用最有利於行為人之
    法律，現行刑法第2條第1項訂有明文。又本次刑法修正之比
    較新舊法，應就罪刑有關之共犯、未遂犯、想像競合犯、牽
    連犯、連續犯、結合犯，以及累犯加重、自首減輕暨其他法
    定加減原因（如身分加減）與加減例等一切情形，綜其全部
    罪刑之結果而為比較（最高法院95年5月23日著有95年度第8
    次刑庭會議決議可資參照），修正後之刑法，將原第56 條
    連續犯之規定刪除，此刪除雖非犯罪構成要件之變更，但顯
    已影響行為人刑罰之法律效果，自屬法律有變更，依新法第
    2條第1項規定，比較新、舊法結果，被告行為時之法律即舊
    法論以連續犯於被告較為有利。又按刑法第2條第1項之規定
    ，係規範行為後「法律變更」所生新舊法比較適用之準據法
    ，故被告行為後刑法條文之修正，對於被告並無有利或不利
    之情形者（例如新舊法處罰輕重相同，犯罪構成要件亦無寬
    嚴之別等），即無適用修正後刑法第2條第1項之規定比較新
    舊法適用之問題。新刑法第47條雖將舊刑法修正限制為受徒
    刑之執行完畢，或一部之執行而赦免後，五年以內「故意」
    再犯有期徒刑以上之罪者，始成立累犯。但上述新舊法之規
    定，對於被告甲○○○○○ ○ JAMES FORAND「故意」犯連續販賣
    第一級毒品罪，亦無所謂「有利或不利」之情形。依上說明
    ，應無適用修正後刑法第2條第1項之規定比較新舊法適用之
    問題。被告甲○○○○○○ JA MES FORAND所犯毒品危害防制條例
    第4條第1項之販賣第一級毒品罪之法定刑為「死刑或無期徒
    刑；處無期徒刑者，得併科新臺幣一千萬元以下罰金」，依
    修正前刑法第64條第2項、第65條第2項規定，死刑得減為無
    期徒刑、或十五年以上有期徒刑；無期徒刑得減為七年以上
    有期徒刑，修正後規定死刑僅得減為無期徒刑；無期徒刑僅
    得減為二十年以下十五年以上有期徒刑，修正後之規定並無
    較有利，此部分亦應適用修正前規定。又按被告以外之人於
    審判外之言詞或書面陳述，除法律有規定者外，不得作為證
    據，刑事訴訟法第一百五十九條第一項固定有明文。然被告
    以外之人於偵查中向檢察官所為之陳述，除顯有不可信之情
    況外，得為證據；被告以外之人於審判外之陳述，雖不符同
    法第一百五十九條之一至之四之規定，而經當事人於審判程
    序同意作為證據，法院審酌該言詞陳述或書面陳述作成時之
    情況，認為適當者，亦得為證據；又當事人、代理人或辯護
    人於法院調查證據時，知有第一百五十九條第一項不得為證
    據之情形，而未於言詞辯論終結前聲明異議者，視為有前項
    之同意，同法第一百五十九條之一第二項、第一百五十九條
    之五亦分別定有明文。查本件關於證人程凡晉於偵查中所述
    ，經檢察官諭知證人有具結之義務及偽證之處罰並命朗讀結
    文具結擔保其證言之真實性後，以證人身分，於檢察官面前
    完整、連續陳述其親身經歷，且查無違法取證之瑕疵存在，
    應無顯不可信之情形，引用上開證人於檢察官面前所為陳述
    作為證據應屬適當，依刑事訴訟法第一百五十九條之一第二
    項之規定，自得為證據。按通訊監察錄音之譯文，僅屬依據
    監聽錄音結果予以翻譯之文字，固具文書證據之外觀，但實
    際上仍應認監聽所得之錄音帶或光碟，始屬調查犯罪所得之
    證物，乃刑事訴訟法第165條之1第2項所稱之證物，如其蒐
    證程序合法，並經合法調查自具證據能力。因此檢察官如提
    出通訊監察錄音之譯文為其證據方法，實乃以其監聽所得之
    錄音帶或光碟，為調查犯罪所得之證物，法院本應依刑事訴
    訟法第165條之1所列之方法調查，以判斷該錄音帶或光碟是
    否與通訊監察錄音之譯文相符。而監聽錄音製作之譯文，雖
    通常為偵查犯罪機關單方面製作，然若被告或訴訟關係人對
    其真實性並無爭執，經法院於審判期日提示譯文供當事人辨
    認、表示意見並為辯論者，程序自屬適法（最高法院95年度
    臺上字第295號、94年度臺上字第4665號判決意旨參照）。
    查本案卷內之相關被告乙○○所使用之0000000000號行動電
    話之通訊監察譯文，其電話監聽，事前均有獲得臺灣臺北地
    方法院檢察署檢察官依法核發之通訊監察書，取證程序未見
    違法情事；而本件依監聽錄音所製作之監聽譯文，經法院提
    示予被告、辯護人等表示意見，依上開說明，本案卷內相關
    監聽譯文應有證據能力。又法務部調查局鑑定通知書，性質
    上為公務員（即法務部調查局鑑定人員）於職務上製作之證
    明文書，復無刑事訴訟法第159條之4第2款所定顯有不可信
    之情況，且無證據證明係公務員違背法定程序所取得，本件
    卷內之法務部調查局之鑑定通知書依法亦有證據能力。另扣
    案之前揭毒品及證物並無證據證明係公務員違背法定程序或
    經偽造、變造所取得，是認前揭扣案物等證據，均有證據能
    力。又扣案之電腦列印資料、手機簡訊資料等，均係以機械
    之方式所留存之影像，並非依憑人之記憶再加以轉述而得，
    均非屬供述證據而無傳聞法則之適用，復無證據證明係公務
    員違背法定程序或經偽造、變造所取得，且與本案具有關聯
    性，當有證據能力。
三、原審以被告二人所犯罪證明確，依法予以論科，固非無見，
    惟查起訴意旨認被告甲○○○○○○ JAMES FORAND販賣毒品對象除
    乙○○外，尚包括其他不特定人，原判決對此部分並未予以
    判決，自有已受請求未予判決之違法。被告甲○○○○○○ JAMES
    FORAND上訴認原判決對其量刑過重，請求輕判等，查被告甲○
    ○○○○○ JAMES FORAND業經原審酌減其刑，量刑並無過重之情
    事，其上訴為無理由。檢察官對此部分提起上訴，認原判決
    既認定被告甲○○○○○○ JAMES FORAND販賣毒品予乙○○期間長
    達半年，價金高達57萬元，且被告前已因持有毒品經判刑並
    執行完畢，對於我國法律有關持有或販賣毒品之規定，難諉
    稱不知，竟再犯本件販賣毒品犯行，顯非一時失慮而為，惡
    性非輕，在客觀上實難引起一般之同情，原審依刑法第59條
    之規定，酌減其刑容有未洽等語，指摘原判決此部分不當。
    查被告甲○○○○○○ JAMES FORAND獲案後，一再自白犯罪，深表
    悔意，而其係加拿大人，在台灣從事英語教學工作，生活背
    景單純，應非專以販毒為業，其於本院前之審理時一再表示
    係被告乙○○開口要購買毒品，其始販賣毒品給乙○○，並
    無販毒予其他之人等語。被告甲○○○○○○ JAMES FORAND為加拿
    大人，有其護照可稽，其為外國人，不知本國法制，雖其前
    曾因持有毒品，經判刑確定，但其時間與本案相近介於其間
    ，難認其對我國毒品危害防制條例有關販毒之嚴厲規定有何
    深刻之理解，被告甲○○○○○○ JAMES FORAND就本件所為之手段
    、情節尚無集團性之情形，惡性尚非重大不赦，若以毒品危
    害防制條例第4條第1項所規定之法定本刑而科處最輕本刑無
    期徒刑，就一個不瞭解本國法制之外國人，實屬情輕法重，
    在客觀上尚足以引起一般之同情，尚有堪資憫恕之處，即令
    處以最低度刑罰無期徒刑猶嫌過重，本院認依其情狀處以有
    期徒刑，即足以懲儆，並可達防衛社會之目的者，自非不可
    依客觀之犯行與主觀之惡性二者加以考量其情狀有無可值憫
    恕之處，故適用修正前刑法第59條之規定酌量減輕其刑，況
    被告甲○○○○○○ JAMES FORAND係外國人，於本案刑之執行完畢
    或赦免後，應驅逐出境，將來再危害台灣社會之機會將相對
    減少，原審因而予以酌減其刑，業於判決理由中論敘綦詳，
    檢察官此部分之上訴，難認有理由，惟原判決此部分既有前
    揭之可議，自應由本院將之撤銷改判。又原判決就被告乙○
    ○部分，起訴意旨認被告乙○○有販賣毒品予不特定人綽號
    BLUE、ANDY等人施用，原判決雖變更法條認被告僅有轉讓毒
    品予程凡晉，惟就販賣毒品予綽號BLUE、ANDY部分，原判決
    未為不另為無罪之諭知，自有未洽；又原判決未敘明其轉讓
    數量多少是否應依法加重其刑，亦有未當。檢察官上訴認原
    判決就BLUE、ANDY部份未諭知不另為無罪之判決為不當，核
    有理由。檢察官上訴另以被告乙○○迭於警、偵、審中供稱
    伊有販賣毒品之事實，自白內容及於販賣毒品之價格為58,0
    00元、65,000元、販賣對象為其友人例如ANDY、BLUE等，惟
    查扣案之手機簡訊雖有: 證人程凡晉（即署名WEI WEI者
    ）在簡訊中提及: 「他問300G多少錢? 」。證人邱慶中詢
    及: 「喜董不好意思，可以再調5克嗎? 」。署名DOMINLK
    詢問: 「Is it still some stuff and same price?」。
    署名RA FE詢問: 「Hey mate any chance of some coke th
    is weekend?」等內容，但並無標的，也無實際之交易時間
    及地點，其等間是否為販賣第一級毒品古柯鹼、第二級毒品
    大麻，尚難據以認定，無法具體認定被告販賣之價格、毒品
    數量，甚至亦無法認定被告所販賣者，必為古柯鹼、大麻無
    疑。參以證人邱慶中於原審審理作證時亦堅詞否認有何向被
    告乙○○購入毒品之事實。至於證人程凡晉雖於偵查中曾以
    證人身分具結作證表示被告乙○○有販毒品，且有獲利等語
    ，但證人程凡晉於偵查中稱價格如何算我不清楚，被告乙○
    ○不會跟我討論這個，我不知道他賺多賺少，他不會跟我講
    ，我知道賣給blue、andy、還有邱慶中，真實姓名我不知道
    ，被告乙○○販賣毒品之量，他不會跟我講這些等，證人程
    凡晉於原審審理時稱被告乙○○是否有販賣毒品，我不知道
    ，證人程凡晉對於被告乙○○如何販賣，以及販賣之數量、
    時間、地點，均陳述不明確。參以證人邱慶中於原審審理作
    證時亦堅詞否認有何向被告乙○○購入毒品之事實，而證人
    程凡晉嗣於原審審理時亦堅詞否認有向被告乙○○購買毒品
    ，自難以其上開陳述不明確之證詞，作為被告乙○○不利之
    認定依據。扣案之電腦列印資料67頁中雖不乏有吸毒品之字
    眼，但大都是有關其施用古柯鹼後之感覺等內容描述，並無
    被告乙○○販賣毒品予他人之相關內容。被告乙○○所使用
    之0000000000號行動電話之通訊監察譯文內，雖有出現買賣
    物品之字眼，但並未明確指出被告乙○○與談話之對方所述
    為何物，以及其等是否確實已經完成交易，所交易金額、數
    量、次數，是該監聽譯文資料，亦不足資為被告乙○○販賣
    毒品之證據。被告乙○○於基隆機動查緝隊訊問時供稱我是
    集資購買，大部分是以原價算給他們，只有少部分會從中獲
    利幾千元等語、於偵查中曾供承這半年來，會與友人集資一
    起買毒品，不熟的朋友我會賺差價等語。嗣於原審審理時亦
    曾在95年3月3日行準備程序時表示我願意承認犯罪，我古柯
    鹼以每盎司5萬5千元或5萬8千元買入，而以6萬5千元賣出，
    大麻、大麻膏是以每公克550元買入，而以每公搭600元賣出
    ，古柯鹼共賣了3次，獲利7萬元，賣給blue、andy等人，大
    麻賣了2次，獲利5000元，也是賣給上開二位朋友等語。由
    被告前揭之陳述以觀，幾無具體之人、時、地可資比較查證
    ，內容空泛，且所謂之blue、andy等人並無具體之事證足以
    證明，究意所謂之blue、andy等人是否確有向被告乙○○購
    買毒品，以多少錢於何時何地向被告乙○○購買何級之毒品
    ，均缺乏具體之事證，按「被告之自白，不得作為有罪判決
    之唯一證據，仍應調查其他必要之證據，以察其是否與事實
    相符」，刑事訴訟法第156條第2項定有明文，而本件監聽譯
    文亦不足佐證被告上揭自白有販賣毒品等予不特定人屬實，
    是尚難執被告不明確之自白，作為認定其販賣此部分毒品之
    證據。縱被告於原審準備程序中所為之自白得為證據，但既
    乏其他積極之證據足以證明其自白與事實相符，亦即尚乏其
    他證據證明被告以營利之意圖，販賣毒品予他人之事實，揆
    諸前開規定，自難徒以其自白作為認定其有上開販賣第一級
    毒品、第二級毒品之犯行。此部分之上開各項證據既均無法
    證明被告乙○○有具體賣給blue、andy等人毒品之事證，基
    於罪疑唯輕之原則，自應為被告乙○○有利之認定，此外，
    復查無其他積極證據證明被告乙○○確有公訴人所指此部分
    之犯行，自屬不能證明被告此部分之犯罪。證人程凡晉之證
    詞無法明確證明被告有販賣毒品，其證稱被告販賣毒品，係
    屬其個人推測之詞；而被告乙○○之自白，尚無其他具體事
    證足以證明與事實相符，被告乙○○之手機監聽譯文陳述之
    語意多不明確，難為被告乙○○不利之證明，而被告乙○○
    被查獲毒品，僅係單純之持有，尚難以之為被告販毒之依據
    ，原審而認定被告乙○○並無販賣毒品之行為，於理由中業
    已詳述其理由，經核尚無不合。檢察官上訴，猶執前詞指摘
    原判決此部分不當，核無理由。惟原判決此部分既有前揭之
    可議，自應由本院將之撤銷改判。爰審酌被告甲○○○○○○ JAME
    S FORAND已有持有毒品之前科，竟為牟取利潤，多次販賣第
    一級、第二級毒品予乙○○，助長毒品散布，嚴重破壞社會
    治安、戕害國人身心健康，惟其販賣毒品之對象僅乙○○一
    人，以及其犯後坦承犯行，犯後態度良好等一切情狀，量處
    如主文所示之刑。被告甲○○○○○○ JAMES FORAND為加拿大籍之
    外國人，此有外僑居留資料查詢明細在卷可稽（偵字第15
    423號卷第94頁），爰併依刑法第95條規定宣告其應於刑之
    執行完畢或赦免後驅逐出境。審酌被告乙○○多次轉讓第一
    級、第二級毒品予其女友施用，助長毒品散布，破壞社會治
    安、戕害程凡晉之身心健康，以及其犯後承認轉讓犯行等一
    切情狀，量處如主文所示之刑。扣案之第一級毒品古柯鹼11
    包，合計淨重399.55公克；第二級毒品大麻膏6包，合計淨
    重422.28公克；大麻煙草12包，合計淨重31.72公克，係分
    屬毒品危害防制條例第2條第2項第1款、第2款之第一級、第
    二級毒品，爰依毒品危害防制條例第18條第1項前段規定，
    宣告沒收銷燬之。另扣案之包裝上開毒品所用之空塑膠夾鍊
    袋共29個，已與上開毒品析離，以及扣案之NOKIA手機1支、
    電子秤1個、空塑膠夾鍊袋（3號60個、1號65個、6號26個）
    分別為被告甲○○○○○○ JAMES FORAND所有，供被告甲○○○○○○
     JAMES FORAND犯本罪所用之物，業據被告甲○○○○○○ JAMES
    FORAND供明在案，爰併毒品危害防制例第19條第1項宣告沒
    收之。被告甲○○○○○○ JAMES FORAND第1次販賣大麻40公克，
    所得2萬元、第2次販賣古柯鹼4盎司，所得22萬元，以及第3
    次販賣古柯鹼6盎司，已取得85,000元（即扣案之現金），
    合計共325,000元，為被告甲○○○○○○ JAMES FORAND犯毒品危
    害防制條例第19條第1項規定沒收之，除已扣案之85,000元
    部分外，如全部或一部不能沒收時，以其財產抵償之。扣案
    之遠傳SIM卡係被告甲○○○○○○ JAMES FORAND向遠傳電信股份
    有限公司租用而來，非屬被告甲○○○○○○ JAMES FORAND所有之
    物；另扣案之K水1瓶、捲煙紙7個、煙捲2支（經鑑定結果並
    無大麻成份）、ALPRAZOLAM藥丸48顆、QUOMEM19顆、LEXINO
    R 2顆、ARBON 10顆、EPHEDRINE 3.6公克、吸食器、不明藥
    丸88顆、大麻吸食器、電腦主機1台，雖均係被告甲○○○○○○
    JAMES FORAND所有，但與被告甲○○○○○○ JAMES FORAND犯本件
    販賣第一級毒品、第二級毒品之罪，並無關連，爰不另為沒
    收之諭知。扣案之第一級毒品古柯鹼6包，合計淨重167.99
    公克；第二級毒品大麻煙草1包，淨重1.87公克，係分屬毒
    品危害防制條例第2條第2項第1款、第2款之第一級、第二級
    毒品，爰依毒品危害防制條例第18條第1項前段規定，宣告
    沒收銷燬之。另扣案之包裝上開毒品所用之空塑膠夾鍊袋共
    7個，已與上開毒品析離，以及扣案之NOKIA手機1支，均為
    被告乙○○所有，供犯罪所用之物，業據被告乙○○供明在
    案，爰併依毒品危害防制條例第19條第1項宣告沒收之。扣
    案之中華電信SIM卡係被告乙○○向中華電信股份有限公司
    租用而來，非屬其所有之物；另扣案現金5,500元、電腦主
    機1台，雖均係被告乙○○所有，但與其轉讓第一級毒品、
    第二級毒品之罪，並無關連，爰不另為沒收之諭知。
據上論斷，應依刑事訴訟法第369條第1項前段、第364條、第299
條第1項前段、第300條， 毒品危害防制條例第4條第1項、第2項
、第8條第1項、第2項、第18條第1項前段、第19條第1項，刑法
第11條前段、第2條第1項前段、第55條、第47條、第59條、第95
條、修正前刑法第56條判決如主文。
本案經檢察官陳明光到庭執行職務。
中　　華　　民　　國　　96　　年　　8 　　月　　21　　日
                  刑事第七庭  審判長法  官  黃麗生
                                    法  官  江國華
                                    法  官  許宗和
以上正本證明與原本無異。
如不服本判決，應於收受送達後十日內向本院提出上訴書狀，其
未敘述上訴之理由者並得於提起上訴後十日內向本院補提理由書
（均須按他造當事人之人數附繕本）。
                                    書記官  沈秀容
中　　華　　民　　國　　96　　年　　8 　　月　　30　　日
附錄：本案論罪科刑法條全文
毒品危害防制條例第4條第1、2項
製造、運輸、販賣第一級毒品者，處死刑或無期徒刑；處無期徒
刑者，得併科新臺幣 1 千萬元以下罰金。
製造、運輸、販賣第二級毒品者，處無期徒刑或 7 年以上有期徒
刑，得併科新臺幣 7 百萬元以下罰金。
毒品危害防制條例第8條第1、2項
轉讓第一級毒品者，處 1 年以上 7 年以下有期徒刑，得併科新臺
幣 1 百萬元以下罰金。
轉讓第二級毒品者，處 6 月以上 5 年以下有期徒刑，得併科新臺
幣 70 萬元以下罰金。
